臺灣橋頭地方法院刑事判決　
111年度易字第204號
公  訴  人  臺灣橋頭地方檢察署檢察官
被      告  朱秀華



上列被告因妨害公務等案件，經檢察官提起公訴（110年度偵字
第15932號），本院判決如下：
    主  文
朱秀華犯妨害公務執行罪，處拘役肆拾日，如易科罰金，以新臺
幣壹仟元折算壹日。
    犯罪事實
一、朱秀華係吉財通運股份有限公司經理，於民國110年11月24
    日13時29分許，與該公司司機王育輝駕駛車牌號碼000-000
    號營業遊覽大客車（下稱本案大客車），前往址設高雄市○○
    區○○路00號之交通部公路總局高雄市區監理所（下稱楠梓監
    理所）辦理車輛定期檢驗，而進入楠梓監理所之第四車道（
    下稱本案車道）檢驗線；檢驗過程中經承辦檢驗員張弘學告
    知朱秀華本案大客車之後方逃生車窗尺度面積不合格，並經
    車輛管理科科長鄭棍泉、楠梓監理所政風人員均到場表示檢
    驗過程無問題，要求朱秀華將本案大客車移出本案車道避免
    影響檢驗動線，並於同日13時50分許報警後，朱秀華明知張
    弘學係依法執行職務之公務員，正在執行檢驗車輛公務，且
    上開車道後方尚有其他車輛等待驗車，竟基於妨害公務之犯
    意，指示王育輝不得移動本案大客車而持續占據本案車道，
    迄至警員到場處理後，仍占據本案車道直至同日14時19分36
    秒許始將本案大客車移出本案車道，前後占據本案車道近30
    分鐘，以此對物施加物理上有形力之強暴方式妨害張弘學執
    行檢驗車輛之職務。
二、案經張弘學訴由高雄市政府警察局楠梓分局報告臺灣橋頭地
    方檢察署檢察官偵查起訴。
    理  由
壹、程序部分
　　按被告以外之人於審判外之言詞或書面陳述，除法律有規定
    者外，不得作為證據；被告以外之人於審判外之陳述，雖不
    符前4 條之規定，而經當事人於審判程序同意作為證據，法
    院審酌該言詞陳述或書面陳述作成時之情況，認為適當者，
    亦得為證據，刑事訴訟法第159條第1項、第159條之5第1項
    分別定有明文。本判決所引用被告朱秀華以外之人於審判外
    之陳述，當事人於本院審理時均表示同意做為證據（易字卷
    第150頁），本院審酌上開證據資料製作時之情況，尚無違
    法不當及證明力明顯過低之瑕疵，亦認為以之作為證據應屬
    適當，依刑事訴訟法第159條之5第1項規定，均有證據能力
    。
貳、實體部分　
一、認定事實所憑之證據及理由
　　㈠訊據被告固坦承於前開時間有與司機王育輝駕駛之本案大
      客車前往監理所本案車道驗車等事實，然堅決否認有何妨
      害公務犯行，辯稱：當時我們是正常驗車，告訴人說本案
      大客車有問題，還在車上刺激我，我去找他的主管、所長
      ，且監理所也沒有還我的證件，就像車禍現場不能移動，
      要讓警察處理，本案大客車會停留在本案車道是因為還沒
      有驗完等語（易字卷第58至59、149至150、153頁）。
　　㈡經查，被告有於前揭時間，與司機王育輝駕駛本案大客車
      前往楠梓監理所本案車道進行定期檢驗，本案大客車並於
      同日14時19分36秒駛出本案車道等事實，業據被告坦承不
      諱（易字卷第63頁），核與證人即告訴人、鄭棍泉於警詢
      中供述、偵查中及本院審理中具結證述、證人王育輝於警
      詢中供述、本院審理中具結證述（警卷第9至13、14至18
      、37至40頁，偵卷第64至66頁，易字卷第116至145頁）大
      致相符，並有員警職務報告、車輛檢驗紀錄表、監視錄影
      翻攝畫面、密錄器擷取畫面、車輛詳細資料報表、駕照影
      本、交通部公路總局高雄市區監理所111年10月20日高市
      監車字第1110104935號函暨所附檢驗線系統螢幕資料、本
      院勘驗密錄器筆錄等件（警卷第1、19至22、26、41頁，
      易字卷第89、93至94頁）在卷可佐，是此部分事實已堪先
      予認定。
　　㈢按刑法第135條第1項所定之強暴妨害公務罪，以對於公務
      員依法執行職務時，施強暴脅迫為要件。所謂「依法執行
      職務」，係指依據法令於職權範圍內執行其應為或得為之
      事項。所稱之「強暴」，係意圖妨害公務員職務之依法執
      行，而以公務員為目標，實施一切有形物理暴力，不問其
      係對人或對物為之均包括在內。詳言之，妨害公務罪之目
      的，無非係對公務執行之保護，亦即維持合法公務職責之
      功能實現，苟對執行公務之公務員人身或所使用之工具施
      以物理有形力，阻礙公務之履行時，自屬強暴妨害公務（
      最高法院111年度台上字第4247號判決意旨參照）。
　　㈣本案大客車驗車完畢並經告訴人、車輛管理科科長鄭棍泉
      請求被告將本案大客車移出本案車道時間之認定：
　　　⒈證人即告訴人於本院審理中具結證稱：我在楠梓監理所
        擔任技佐，我們的流程是檢驗有問題找科長，科長沒辦
        法解決就找政風室或報警，當日13時29分本案大客車做
        完剎車定位檢驗後，到我的位置開始進行檢驗，我從檢
        驗開始到發現本案大客車不合格，大概不到10分鐘，當
        時我是在車上跟司機王育輝說不合格要改善，被告當時
        已經在車上，我記得司機說他要找鄭棍泉科長，本案大
        客車就停在那邊，我就在那邊等他們，鄭棍泉科長過來
        問是什麼問題，然後跟被告解釋，政風室的人員也有在
        場確認檢驗作法沒有問題，被告還是不願移車，鄭棍泉
        科長就叫我打電話報警，從我們告知被告不合格到報警
        大約經過20分鐘；因為本案大客車不合格，7天內可以
        複驗，我記得被告有索回保養紀錄表的副本，原則依程
        序來說副本是不用還給被告的，我有問科長可不可以還
        ，後來我們把副本還給被告，但就在檢驗紀錄表上要多
        打一個叉，等於我們沒有收副本；被告也有要求退驗，
        但當天本案大客車是檢驗不合格，沒有必要退驗等語（
        易字卷第117至128頁）。
　　　⒉證人鄭棍泉於本院審理中具結證稱：我的職位是車輛管
        理科科長，通常只會巡視車道，不會待在檢驗車道上，
        當天是有同仁打給我，我才去檢驗車道看，我有向告訴
        人詢問本案大客車不合格的狀況，後來我們勸被告讓本
        案大客車離開車道，希望離開車道再來談，但被告就是
        不願離開，被告有要求司機王育輝不要移動車輛，後來
        我們請政風室人員下來處理，被告還是不願離開，所以
        我就請同仁打電話報警處理，當時被告不移車，後面等
        待檢驗的車輛就沒辦法驗；我有看現場監視器，本案大
        客車進檢驗線到離開的時間大約是50分鐘，從13時29分
        至14時19分；本案大客車沒有通過檢驗，一個禮拜內可
        以回來免費複驗一次，被告要求我們交還的保養紀錄表
        副本，通常會留存在我們的檢驗紀錄表，下次來複驗就
        不用再驗這一項，被告索取回去我們就在該項目打叉，
        表示沒有收到，當時本案大客車已經驗完部分項目，依
        法不會退驗等語（易字卷第129至139頁）。
　　　⒊證人王育輝於本院審理中具結證稱：當時告訴人有罵我
        們不知道就回去解決問題，我們當下問告訴人到底哪裡
        不合格，我說本案大客車是2012年的車，10年當中所有
        檢驗這台車的人就都違法了，他們就沒有回答，我們就
        說那我們不要驗了，把資料還給我們；鄭棍泉到場後，
        叫我和他一起上去看車子驗不過的問題，之後在車上講
        的不愉快就下車，鄭棍泉就叫我們把車開走，不然就報
        警告我們妨害公務等語（易字卷第140至142頁）。
　　　⒋是依上開告訴人、證人鄭棍泉、王育輝所述，參以監理
        所函附之檢驗線系統螢幕資料，顯示本案大客車當日檢
        驗時間為13時29分（易字卷第93頁），而現場監視器畫
        面翻拍照片可見13時29分時僅有被告與王育輝出現於本
        案車道辦公室旁，13時57分時則有見到鄭棍泉及監理所
        其餘政風人員出現於本案車道辦公室旁（警卷第20頁）
        之畫面，以及員警偵查報告（警卷第1頁）記載：接獲
        告訴人報案於13時50分許本案大客車不符驗車規定而有
        霸佔本案車道情事等節，可知受檢驗人如認為車輛檢驗
        過程有疑義，監理所之處理流程為由科長、政風人員依
        序確認，而案發當日本案大客車於13時29分起由告訴人
        進行檢驗，鑑驗後告訴人告知被告本案大客車不合格，
        嗣後因被告不服，質疑告訴人之檢驗方法與結果，科長
        、政風人員因而陸續到場了解檢驗狀況，經判斷檢驗無
        誤後，於13時50分即要求被告將本案大客車移出本案車
        道，並報警處理關於被告佔據本案車道之事，故應認於
        案發當日13時50分起，本案大客車之驗車程序已結束，
        而無必要持續將本案大客車停放於本案車道。
　　㈤案發當日13時50分至14時19分許，被告以本案大客車佔據
      本案車道，係以對本案車道實施物理上有形力之強暴方式
      妨害告訴人執行職務之認定
　　　⒈案發當日13時50分至14時19分許，本案大客車業經告訴
        人執行檢驗完畢並請求移出本案車道，告訴人依其職務
        應續行檢驗其餘車輛，自屬依法執行公務；被告於此際
        拒絕將本案大客車移出本案車道，揆諸前開最高法院判
        決意旨，已屬對本案車道施加有形物理力之強暴方式，
        妨害告訴人繼續檢驗後方車輛之職務，而構成妨害公務
        之行為；且被告明知案發當時本案大客車後方仍有其餘
        車輛等待告訴人進行檢驗，本案車道如遭本案大客車持
        續停放，將導致告訴人在本案車道所進行之驗車業務無
        法執行，亦足認被告主觀上具有妨礙公務執行之犯意。
　　　⒉被告雖辯稱其當時尚未完成驗車，欲辦理退驗、索回文
        件副本，而未能將本案大客車移出本案車道等語，且證
        人王育輝於本院審理中具結證稱：當時監理所人員叫我
        們移車，我們不移車是因為我們說要退驗，要求監理所
        還我們資料，但監理所也不讓我們退驗，就是要叫我開
        車出去，警察到場後，監理所才把行照正本、保養表副
        本還給我們等語（易字卷第140至145頁），然縱使被告
        對於告訴人驗車結果有質疑，仍應透過正當管道表達訴
        求，而非逕以佔據本案車道方式達成訴求，且上開退驗
        、索回文件等事務，無論是否屬於合法或合理之請求，
        均非必須透過本案大客車停放於本案車道始能達成，是
        被告此部分所辯，均無礙本院前開被告妨害告訴人執行
        職務之認定。
　　㈥綜上所述，本案事證明確，被告犯行已堪認定，應依法論
      科。
二、論罪科刑
　　㈠核被告所為，係犯刑法第135條第1項之妨害公務罪。
　　㈡爰審酌被告於告訴人依法執行檢驗車輛公務時，因本案大
      客車檢驗不合格，未思以理性方式表達訴求，任意以本案
      大客車佔據本案車道，對本案車道實施物理有形力之強暴
      方式，妨害告訴人之公務執行，實應予以非難；考量被告
      犯後矢口否認犯行之犯後態度，以及於本案前有犯罪經法
      院論罪科刑紀錄之素行，有臺灣高等法院被告前案紀錄表
      可佐（易字卷第99至102頁）；復衡以被告自陳高中畢業
      之智識程度，入監前獨居，經濟來源為打臨工，收入約新
      臺幣1萬多元，離婚，有1名成年子女，父母均已過世，經
      濟貧寒，有高血壓、糖尿病，並有腿部韌帶、心臟相關健
      康狀況等一切狀況（易字卷第151頁），量處如主文所示
      之刑，並諭知易科罰金折算標準。
三、不另為無罪諭知
　　㈠公訴意旨另以：被告朱秀華於前揭地點，於同日13時58分
      許對告訴人張弘學大聲恫稱：「你耍賴、我會叫你回家吃
      自己、我就叫你回家吃自己」等暗示要危及告訴人工作之
      加害名譽、財產之事之言詞，對告訴人施以脅迫之行為亦
      涉犯刑法第135條第1項妨害公務，且上開不移置本案大客
      車之行為亦成立同法第304條第1項強制等罪嫌。
　　㈡訊據被告固不否認有對告訴人說「回家吃自己」等語，然
      辯稱：因為告訴人刺激我，所以我說他擺明要回家吃自己
      ，因為他沒有經驗，驗車都驗不對，本案大客車隔天在鳳
      山的監理所就驗過了，我不知道驗車標準在哪裡等語（易
      字卷第59、146頁）。
　　㈢經本院勘驗案發當日密錄器影像畫面，可見被告與告訴人
      爭執本案大客車驗車不通過時，確實有對告訴人口出「你
      耍賴」、「我會叫你回家吃自己」、「你回家吃自己」等
      語，有本院勘驗筆錄可佐（易字卷第112頁），是此部分
      事實已堪認定。
　　㈣證人即告訴人雖於本院審理中證稱：當時被告對我說要我
      回家吃自己，我覺得他有恐嚇我，要讓我沒辦法工作的意
      思，我覺得害怕、會有麻煩等語（易字卷第116至118頁）
      ；證人鄭棍泉亦於本院審理中證稱：案發當天警察到場後
      我都有在場，當時被告有對告訴人說要你回家吃自己，我
      覺得被告的意思是要威脅告訴人讓本案大客車檢驗合格等
      語（易字卷第130頁）。然查，「回家吃自己」係用以比
      喻工作被辭掉了（教育部《重編國語辭典修訂本》參照），
      且依被告於案發時言語脈絡，應為被告經告訴人告知本案
      大客車檢驗不合格後，要求告訴人退驗，經告訴人拒絕後
      ，仍持續要求退驗、指摘告訴人不返還文件副本，其表達
      「耍賴」、「回家吃自己」等語之用意，應係用於評論、
      否定告訴人之工作能力，縱可能使人產生不悅之感受，尚
      難屬脅迫行為，亦難認有何具體加害告訴人名譽、財產之
      事，客觀上亦難認足以使人心生畏懼，故此部分尚難認構
      成刑法第135條第1項妨害公務罪，亦不構成刑法第305條
      恐嚇危害安全罪。
　　㈤又公訴意旨關於被告以本案大客車佔據本案車道之強暴行
      為，亦對告訴人與其他待驗車輛人成立強制罪部分，經查
      ，強制罪之構成要件乃以強暴、脅迫方式，使人行無義務
      之事或妨害人行使權利者，而被告固有上開對物強暴行為
      而妨害告訴人執行公務，因而遲延告訴人之工作進度與後
      方待驗車輛接受檢驗之時間，然卷內尚無證據證明被告之
      強暴行為，有妨害告訴人、待驗車輛人之意思自由，亦無
      證據證明被告有妨害意思自由之犯意，是此部分尚難認該
      當刑法第304條第1項強制罪。
　　㈥從而，被告固有對公務員口出「你耍賴」、「我會叫你回
      家吃自己」、「你回家吃自己」等語，然此部分難認屬對
      公務員為脅迫之妨害公務行為；而被告以本案大客車佔據
      本案車道之行為，亦難認屬對告訴人或其他待驗車輛人實
      施強制犯行，而此部分因均與被告前開有罪部分具裁判上
      一罪關係，爰不另為無罪諭知。
據上論斷，應依刑事訴訟法第299條第1項前段，判決如主文。
本案經檢察官鄭子薇提起公訴，檢察官鍾葦怡到庭執行職務。
中　　華　　民　　國　　111 　年　　12　　月　　14　　日
                刑事第一庭      法  官  林筠
以上正本證明與原本無異。
如不服本判決應於收受判決後20日內向本院提出上訴書狀，並應
敘述具體理由。其未敘述上訴理由者，應於上訴期間屆滿後20日
內向本院補提理由書（均須按他造當事人之人數附繕本）「切勿
逕送上級法院」。
中　　華　　民　　國　　111 　年　　12　　月　　15　　日
                                書記官  許琇淳
附錄論罪科刑法條：
中華民國刑法第135條
對於公務員依法執行職務時，施強暴脅迫者，處三年以下有期徒
刑、拘役或三十萬元以下罰金。
意圖使公務員執行一定之職務或妨害其依法執行一定之職務或使
公務員辭職，而施強暴脅迫者，亦同。
犯前二項之罪而有下列情形之一者，處六月以上五年以下有期徒
刑：
一、以駕駛動力交通工具犯之。
二、意圖供行使之用而攜帶兇器或其他危險物品犯之。
犯前三項之罪，因而致公務員於死者，處無期徒刑或七年以上有
期徒刑；致重傷者，處三年以上十年以下有期徒刑。